臺灣臺南地方法院刑事判決
109年度簡上字第305號
上  訴  人  
即  被  告  蔡耀林


選任辯護人  沈聖瀚律師
上列上訴人即被告因違反個人資料保護法等案件，不服本院中華
民國109 年8 月27日109 年度簡字第2472號第一審簡易判決（聲
請簡易判決處刑書案號：109 年度偵字第2205號），提起上訴，
本院管轄之第二審合議庭認為應改依通常程序審理，並自為第一
審判決如下：
        主  文
原判決撤銷。
丁○○犯個人資料保護法第四十一條之非公務機關未於蒐集之特
定目的必要範圍內利用個人資料罪，處有期徒刑貳月，如易科罰
金，以新臺幣壹仟元折算壹日。
        事  實
一、丁○○因與甲○○有債務糾紛，心生不滿，明知對於個人資料之
    利用，應於特定目的之必要範圍內為之，竟意圖損害他人之
    利益，基於非法利用他人個人資料之犯意，未經甲○○及其父
    親乙○○、配偶丙○○同意，於民國108 年4 月30日，接續至乙○○位在臺南市○區○○○○○街○住○○○○市○區○○路000 號「良寶宮
    」、甲○○所經營位於臺南市○區○○○○街00號之「金嘉鉎五金
    有限公司」外，張貼內容載有甲○○姓名及電話、乙○○姓名及
    住址、丙○○姓名及電話等內容之文書共3 張，向路經該等處
    所之不特定公眾散布甲○○等人之姓名及聯絡方式，以此方式
    非法利用甲○○等人之個人資料，足生損害於甲○○等人之隱私
    。嗣甲○○於同日晚間11時許，自乙○○上址住處離開時，發現
    門口張貼有前開文書，經報請警方調閱現場監視錄影畫面後
    ，始循線查悉上情。
二、案經甲○○訴由臺灣臺南地方檢察署檢察官偵查後聲請以簡易
    判決處刑。
        理  由
壹、程序方面：
一、本案認定事實所引用卷內被告以外之人於審判外之陳述，除
    原已符刑事訴訟法所定傳聞例外規定而得作為證據外，檢察
    官、被告丁○○及辯護人於本院準備程序時，均同意其有作為
    本案證據之證據能力（簡上字卷第62頁至第64頁、第204 頁
    至第206 頁、第286 頁至第287 頁），本院審酌前揭陳述作
    成之程序並無違法，與本案之待證事實均具有關聯性，且尚
    無違法不當及證明力明顯過低之瑕疵，而認為以之作為證據
    應屬適當，是本案有關被告以外之人於審判外陳述之供述證
    據，依刑事訴訟法第159 條之5 第1 項規定，均有證據能力
    。
二、至於卷內所存經本院引用之非供述證據部分，與本件待證事
    實間均具有關聯性，且無證據證明係公務員違背法定程序所
    取得，依刑事訴訟法第158 條之4 之反面解釋，自有證據能
    力。
貳、實體方面：
一、認定事實所憑之證據及理由：
　㈠訊據被告固坦承有於前揭時間、地點，接續張貼內容載有告
    訴人甲○○姓名及電話、被害人乙○○姓名及住址、被害人丙○○
    姓名及電話等個人資料之文書共3 張，而對於告訴人及被害
    人之個人資料有利用之行為，惟矢口否認有何非法利用個人
    資料之犯行，辯稱：我係因前與告訴人、被害人等人為鄰居
    關係，並協助其等經營公司而結識，進而留下其等之姓名、
    電話及地址等資料，後因雙方間借款關係而生糾紛，告訴人
    避不見面，我才製作本件文書張貼於前揭各處所，目的是在
    促請告訴人出面與我釐清債務關係，對告訴人及被害人等人
    造成之損害並無與手段不成比例之情形，我利用上開個人資
    料之行為，並未逾越蒐集之特定目的必要範圍等語。辯護人
    則為被告辯護稱：被告張貼含有上開個人資料之文件，是希
    望告訴人可以出面處理帳目問題，並未逾越蒐集之特定目的
    必要範圍，亦無非法利用該等個人資料之犯意，不能以個人
    資料保護法第41條之罪相繩等語。
　㈡經查，前揭被告坦認之事實，業據其供承在卷（警卷第3 頁
    至第11頁，偵字卷第13頁、第16頁至第17頁，簡上字卷第64
    頁至第66頁），核與證人即告訴人於警詢、偵訊中之證述情
    節大致相符（警卷第13頁至第17頁，偵字卷第16頁至第17頁
    ），並有現場監視器錄影畫面截圖3 張、被告張貼之文書1 
    張及現場照片5 張在卷可稽（警卷第27頁至第32頁、第57頁
    ），此部分之事實首堪認定。
　㈢被告所散布告訴人、被害人等人之資料，屬個人資料保護法
    定義之個人資料，並足生損害於告訴人、被害人等人：
　⒈按個人資料保護法所指之「個人資料」，係指自然人之姓名
    、出生年月日、國民身分證統一編號、護照號碼、特徵、指
    紋、婚姻、家庭、教育、職業、病歷、醫療、基因、性生活
    、健康檢查、犯罪前科、聯絡方式、財務情況、社會活動及
    其他得以直接或間接方式識別該個人之資料，個人資料保護
    法第2 條第1 款定有明文。查被告並非公務機關，其因與告
    訴人、被害人等人間之鄰居情誼及公司經營上之往來關係，
    因而得悉其等之姓名及電話、住址等聯絡方式，依前揭說明
    ，均屬個人資料保護法第2 條第1 款列舉應受法律保護之個
    人資料。
　⒉又個人資料保護法第41條規定所謂「足生損害於他人」，係
    指他人有可受法律保護之利益，因此遭受損害或有受損害之
    虞，不以實際發生損害者為必要。查告訴人及被害人等人上
    開個人資料，經被告記載於所製作之文書，並於上揭公開場
    所張貼對外散布後，除侵害告訴人及被害人等人對於其等個
    人資料之自主控制權益外，亦足使行經各該處所得以瀏覽該
    等文書之人，藉此得悉告訴人及被害人等人之上開個人資料
    ，使其等之個人生活私密領域被迫曝光而存有遭人騷擾或不
    當利用之風險，自足生損害於告訴人及被害人等人。
　㈣被告意圖損害告訴人、被害人等人之隱私利益，對於告訴人
    、被害人等人上開個人資料之利用行為，已逾越蒐集之特定
    目的必要範圍：
　⒈按非公務機關對個人資料之利用，除第6 條第1 項所規定資
    料外，應於蒐集之特定目的必要範圍內為之，個人資料保護
    法第20條第1 項前段定有明文，是除有同條項但書所列例外
    狀況，得為特定目的外之利用外，其餘逾越蒐集之特定目的
    必要範圍內之利用行為，即屬違法利用個人資料。次按個人
    資料保護法之立法目的原係為避免人格權受侵害，是同法第
    41條所稱「損害他人之利益」，並不限於財產上之利益，最
    高法院109 年度台上字第1869號判決意旨可資參照。
　⒉經查，被告自承係因前與告訴人、被害人等人為鄰居關係，
    並有生意上往來，因而獲悉其等前揭姓名、電話、地址等聯
    絡方式（簡上字卷第65頁至第66頁、第191 頁），堪認被告
    蒐集取得此等個人資料之特定目的，應僅限於鄰居關係之日
    常生活往來，以及生意上之正常聯繫使用。被告固辯稱係因
    雙方發生債務糾紛，告訴人避不見面，被告始張貼載有告訴
    人、被害人等人上開個人資料之文書，目的在促請告訴人出
    面釐清債務關係等語。然查，被告於行為時，為具有相當智
    識程度之成年人，有其個人戶籍資料查詢結果1 份在卷足參
    （簡上字卷第25頁），且據被告自承曾因與告訴人間之債務
    糾紛，申請區公所調解、前往告訴人住處請其出面協調均未
    果等語（警卷第4 頁至第5 頁，簡上字卷第60頁），基此可
    知，被告亦知悉一般借貸糾紛，本可依循各式民事紛爭解決
    機制之正當法律途徑處理，非僅有公開告訴人、被害人等人
    之個人資料一途，倘被告僅欲促請告訴人出面釐清債務，尚
    可透過寄發存證信函或提起民事訴訟等合法手段為之。
　⒊且自被告公開告訴人、被害人等人之個人資料範圍以觀，被
    告既僅與告訴人間存有債務糾紛，至多僅需公開告訴人之姓
    名，即足使告訴人明瞭有出面處理債務糾紛之必要，或使行
    經各該處所得以瀏覽該等文書之民眾知悉雙方債務糾紛情形
    ，進而敦促告訴人出面處理，而達成被告之目的，惟被告公
    開之個人資料範圍未僅止於此，就告訴人之電話、被害人乙○○之姓名及住址、被害人丙○○之姓名及電話等個人資料，均
    一併公開，而此部分個人資料之公開，對於原先促請告訴人
    出面協調債務糾紛之目的，並無實際作用或助益，反使告訴
    人、被害人等人處在不知情且無法掌控之情況下，暴露於任
    由他人隨時可得非法利用其等之電話、住址等個人資料，或
    透過其等之個人資料，侵入其等個人私密領域之危險中，被
    告所採取之手段與目的間，顯不合乎比例原則，且被告對其
    洩漏告訴人、被害人此部分個人資料所足生之危險，並無不
    知之理，足徵被告此一行為，並非僅係單純欲促請告訴人出
    面釐清債務，反另有挾怨報復、反擊之意味，顯已逾越前述
    被告蒐集取得此等個人資料時，本應限於鄰居關係日常生活
    往來，以及生意上正常聯繫使用之特定目的必要範圍。
　⒋又被告所公開告訴人、被害人等人個人資料之行為，主觀上
    除促請告訴人出面處理債務糾紛外，既另存有使屬於告訴人
    、被害人隱私之個人資料外洩、失控之意思，如同前述，足
    以侵害其等之人格權，堪認被告同時具有損害告訴人、被害
    人等人隱私利益之意圖存在。
　㈤綜上所述，被告行為時，主觀上不僅存有促使告訴人出面協
    調處理債務糾紛之目的，另同時帶有損害告訴人、被害人等
    人隱私利益之意圖存在，且所公開之個人資料範圍，與所述
    處理債務糾紛之目的間，並不合乎比例原則，業如前述，此
    部分尚難認與個人資料保護法第20條第1 項但書所列各款得
    為特定目的外利用之例外情形相符，被告以對外公開散布之
    方式，利用告訴人、被害人等人個人資料之行為，自屬違法
    。是本件事證明確，被告犯行洵堪認定，且所為辯解顯係臨
    訟卸責之詞，不足採信，應予依法論科。
二、論罪部分：
　㈠核被告所為，均係違反個人資料保護法第20條第1 項規定，
    而犯同法第41條之非公務機關未於蒐集之特定目的必要範圍
    內利用個人資料罪。
　㈡被告基於同一非法利用個人資料之犯意，於108 年4 月30日
    ，接續在被害人乙○○住處外、臺南市○區○○路000 號「良寶
    宮」外、臺南市○區○○○○街00號「金嘉鉎五金有限公司」外
    ，張貼本案載有文書，客觀上係在密切接近之時、地接續實
    行，且張貼文書之內容均相同，足生損害於相同各該告訴人
    、被害人之個人資料自主及隱私權，各行為之獨立性極為薄
    弱，依一般社會健全觀念，在時間差距上，難以強行分開，
    應視為數個舉動之接續施行，而合為法律上之一行為，論以
    接續犯之一罪。
　㈢被告以此接續之一行為，同時非法利用告訴人、被害人等人
    共3 人之個人資料，係以一行為觸犯3 次非公務機關未於蒐
    集之特定目的必要範圍內利用個人資料罪，為同種想像競合
    犯，應依刑法第55條規定，從一重論以一非公務機關未於蒐
    集之特定目的必要範圍內利用個人資料罪。
三、不另為無罪之諭知部分：
　㈠聲請簡易判決處刑意旨另以：被告同時基於加重誹謗之犯意
    ，於前揭時間、地點張貼之同份文書內，另載有「章家父子
    花言巧語，騙走我鼎好公司，及所有家產、車子、公司的設
    備及種種、、、光只公司貨物法院公證3,600 萬，其實（貨
    物5,600 萬左右）...民國107 年（阿裕）代替章世堂（按
    ：棠之誤寫）到前議員吳健保服務處協調，阿裕口中承認欠
    丁○○3,600 萬，108 年錢都不給，真是惡性不義」等文字，
    足以毀損告訴人之名譽。案經告訴人提出妨害名譽告訴，因
    認被告涉犯刑法第310 條第2 項之散布文字誹謗罪嫌等語。
　㈡按犯罪事實應依證據認定之，無證據不得認定犯罪事實；不
    能證明被告犯罪者，應諭知無罪之判決，刑事訴訟法第154
    條第2項、第301 條第1項分別定有明文。復按認定不利於被
    告之事實，須依積極證據，苟積極證據不足為不利於被告事
    實之認定時，即應為有利於被告之認定。又事實之認定，應
    憑證據，如不能發現相當證據，或證據不足以證明者，自不
    能以推測或擬制之方法，以為裁判之基礎；而認定犯罪事實
    所憑之積極證據，雖不以直接證據為限，間接證據亦包括在
    內，然無論直接或間接證據，其為訴訟上之證明，須於通常
    一般之人均不致於有所懷疑，而得確信其為真實之程度者，
    始得據之為有罪之認定，倘其證明尚未達到此一程度，而有
    合理性懷疑之存在，致使無從形成有罪之確信時，即無從為
    有罪之認定。
　㈢又言論自由為人民之基本權利，憲法第11條有明文保障，國
    家應給予最大限度之維護，俾其實現自我、溝通意見、追求
    真理及監督各種政治或社會活動之功能得以發揮，使大眾對
    於公共議題保有不受拘束，可充分討論之空間，惟言論自由
    行使與個人名譽保障發生衝突時，除須藉由權衡觀點，劃定
    二者之適當界限外，尤注意行使言論自由而侵害個人名譽之
    情形，基於刑罰謙抑性及最後手段性原則，應避免以刑罰相
    繩，造成言論自由之過度侵害。復為兼顧對個人名譽、隱私
    及公共利益之保護，法律非不得對言論自由依其傳播方式為
    合理之限制，刑法第310 條第1 項及第2 項針對以言詞或文
    字、圖畫而誹謗他人名譽者之誹謗罪規定，係為保護個人法
    益而設，以防止妨礙他人之自由權利，符合憲法第23條規定
    意旨，然刑法第310 條第3 項前段以對誹謗之事，能證明其
    為真實者不罰之規定，係針對言論內容與事實相符者之保障
    ，藉以限定刑罰權之範圍，非謂指摘或傳述誹謗事項之行為
    人，須自行證明其言論內容確屬真實，始能免於刑責，惟行
    為人不能證明言論內容為真實，但依其所提證據資料，認行
    為人有相當理由確信其為真實者，即不能以誹謗罪之刑責相
    繩（司法院大法官會議釋字第509 號解釋意旨參照）。是依
    據司法院大法官會議釋字第509 號解釋之上開意旨，刑法第
    311 條就特定情形免除於刑法罪責外而不予處罰之規定，亦
    可認係本此相同之旨趣所為之規定，因之對於誹謗罪阻卻刑
    罰之標準，應從寬採取「合理評論原則」（Fair Comment P
    rinciple）及「實際惡意原則」（Actual Malice Principl
    e ）。所謂「實際惡意原則」在應用上，係謂表意人對於具
    體事實有合理之懷疑或推理，而依其個人主觀之價值判斷，
    公平合理地提出主觀之評論意見，且非以損害他人名譽為唯
    一之目的者，不問其評論之事實是否真實，即可推定表意人
    係出於善意，得免去刑責之處罰。再者，行為人對事實之查
    證應至何程度，始能認定行為人有相當理由確信所指摘或傳
    述之事為真實，亦即行為人是否已盡合理之查證義務，應依
    一般社會生活經驗，綜合考量言論侵害名譽之對象、程度、
    傳播方式、言論與公共利益之關聯性、時效性、消息來源可
    信度、查證成本與可能性等因素具體判斷之。
　㈣聲請意旨認被告涉犯刑法第310 條第2 項之散布文字誹謗罪
    嫌，係以被告之供述、證人即告訴人之證述、現場監視器錄
    影畫面截圖、被告張貼之文書及現場照片等為其論斷依據。
    訊據被告固坦承有於前揭時間、地點，接續張貼內容載有上
    開文字之文書共3 張，惟堅詞否認有何散布文字誹謗犯行，
    辯稱：上開文字內容均有實據，並非無中生有，我沒有誹謗
    之故意等語。辯護人則為被告辯護稱：被告認為其所張貼之
    文件內容，在前案不起訴處分書內已清楚陳述當時之告訴理
    由，而有相當理由確信其為真實，並無誹謗之故意，不能以
    該罪相繩等語。
　㈤經查，前揭被告坦認之事實，業據其供承在卷，並有前引證
    人即告訴人之證述、現場監視器錄影畫面截圖3 張、被告張
    貼之文書1 張及現場照片5 張等在卷可稽，此部分之事實堪
    可認定。
　㈥本件尚難認被告於張貼內容載有上開文字之文書時，主觀上
    具有散布文字誹謗之犯意：
　⒈經查，被告前因認告訴人⑴於103 年10月間某日，在告訴人住
    處向被告佯稱同意幫忙處理貸款及代為清償地下錢莊債務云
    云，致被告陷於錯誤，而陸續交付價值共計新臺幣（下同）
    6,816 萬6,985 元之財物與告訴人；⑵復於103 年11月4 日
    在告訴人住處向被告佯稱願借至少1,000 萬元，讓當時由被
    告經營之鼎好五金實業有限公司（下稱鼎好公司）周轉云云
    ，致被告陷於錯誤，因而交付鼎好公司大、小章與告訴人，
    告訴人即藉此機會將鼎好公司名下車輛之登記名義人變更為
    其及其所經營之金嘉鉎五金有限公司（下稱金嘉鉎公司）所
    有；⑶又於不詳時間、地點，假造債權，向臺灣臺南地方法
    院民事執行處聲請，就被告女兒蔡芳雅所有臺南市○○區○○○
    街000 號不動產拍賣之價金參與分配，並分得98萬3,612 元
    ；⑷再於103 年11月15日後之某日，將鼎好公司內之電腦設
    備、2 、3 樓鐵架及電梯等物侵占入己，而認告訴人涉嫌背
    信、詐欺及侵占等罪嫌，向臺灣臺南地方檢察署檢察官提出
    告訴，案經該署檢察官於106 年12月4 日以106 年度偵字第
    14620 號案件為不起訴之處分，被告不服聲請再議，經臺灣
    高等檢察署臺南檢察分署檢察長於107 年1 月18日以107 年
    度上聲議字第124 號案件，就關於告訴人涉犯背信罪嫌部分
    之再議聲請予以駁回，並就告訴人涉犯詐欺、侵占罪嫌部分
    ，認偵查尚非完備，另以命令發回續查，嗣經臺灣臺南地方
    檢察署檢察官於108 年7 月23日以107 年度偵續字第27號案
    件再次為不起訴之處分，被告仍不服聲請再議，經臺灣高等
    檢察署臺南檢察分署檢察長於108 年8 月29日以108年度上
    聲議字第1345號駁回再議之聲請確定，被告仍不服聲請交付
    審判，經本院於108 年12月27日以108 年度聲判字第56號裁
    定駁回（以下合稱前案）等情，業經本院依職權調閱該等案
    卷確認無誤，並有各該處分書、命令及裁定附卷可參（偵字
    卷第33頁背面至第43頁，簡上字卷第221 頁至第262 頁），
    是就被告於前案所為提告及後續偵查、聲請再議及交付審判
    之結果，堪可認定。
　⒉而被告本案係於108 年4 月30日，接續張貼內容載有上開文
    字之文書，當時前案之偵辦進度，係經臺灣高等檢察署臺南
    檢察分署檢察長就關於告訴人涉犯背信罪嫌部分之再議聲請
    予以駁回，並就告訴人涉犯詐欺、侵占罪嫌部分，認原不起
    訴處分之偵查尚非完備，並命令發回續查，足認依當時之偵
    查情形，因尚有其他證據有待調查釐清，偵查機關就告訴人
    是否有被告於前案所指之行為，而涉犯詐欺、侵占等罪嫌，
    尚未能形成定見。
　⒊又被告及其所經營之鼎好公司，與告訴人及其所經營之金嘉
    鉎公司，於103 年間確有資金借貸往來，以及公司設備、貨
    物移轉及車輛過戶等情形，有被告於前案提出之支票影本、
    代物清償契約書、105 年2 月26日金嘉鉎公司斡旋對帳錄音
    檔案暨臺灣臺南地方檢察署勘驗筆錄、告訴人匯款與鼎好公
    司之匯款單、金嘉鉎公司收取鼎好公司客戶帳目資料、車輛
    已繳納貸款彙整資料、鼎好公司於陽信商業銀行、第一商業
    銀行之交易往來明細、勞動部勞工保險局已領老年給付證明
    等證物附卷可參（簡上字卷第75頁至第165 頁），且依該代
    物清償契約書、錄音檔案暨勘驗筆錄可知，雙方之間確存有
    債務糾紛，雖經協調斡旋，惟就帳目及還款金額部分仍未能
    確實釐清，主要爭執即在於被告用以抵償所積欠告訴人債務
    之鼎好公司貨物，是否價值3,600 萬元。
　⒋基此，被告張貼上開文書所載之文字內容，指稱告訴人及其
    父親花言巧語騙走其家產、鼎好公司之貨物、設備、車輛，
    以及雙方關於貨物是否價值3,600 萬元之爭議等語，雖尚未
    達於已能證明其言論內容確屬真實之程度，惟被告於張貼上
    開文書時，前案既尚未經偵查機關就告訴人是否涉有詐欺、
    侵占等罪嫌形成定見，復據被告於前案提出前揭證據，足以
    認定雙方確因對於貨物價值之爭議，而有債務糾紛尚待釐清
    ，則依一般社會生活經驗，綜合考量言論侵害名譽之對象、
    程度、傳播方式及查證可能性等因素，如被告主觀上認定前
    揭貨物確實價值3,600 萬元，並經用以抵償其及鼎好公司原
    先積欠告訴人之債務，加計其他財物之抵償及還款，已有超
    額清償之情形，因而認為告訴人所為係「花言巧語騙走其家
    產、鼎好公司之貨物、設備、車輛」、「惡性不義」等情，
    應足認係就具體事實所為之合理評論，依被告個人主觀之價
    值判斷，公平合理地提出主觀之評論意見，且據被告於本院
    陳稱：張貼上開文書之目的，是在促請告訴人等人出面與我
    理論、釐清債務等語（簡上字卷第61頁、第336 頁），則被
    告雖未依循民事紛爭解決機制之法律途徑處理與告訴人間之
    債務糾紛，然本案被告張貼文書所載之上開文字，係本於具
    體事實所為之合理評論，且難認係以損害告訴人名譽為唯一
    目的，是縱無從認定該等文字內容與事實是否全然相符，惟
    揆諸前揭說明，就被告是否係出於「實際惡意」乙節，已屬
    有疑，尚難遽認被告具有公訴意旨所指散布文字誹謗之主觀
    犯意，依「罪證有疑，利於被告」之證據法則，自不得逕以
    刑法第310 條第2 項之散布文字誹謗罪相繩。
　㈦綜上所述，檢察官就被告涉犯散布文字誹謗罪嫌所提出之證
    據，尚不足使本院達於通常一般人均不致有所懷疑之程度，
    致未能形成被告有罪之確信，依罪證有疑利於被告及刑事犯
    罪須採嚴格證明之證據法則，應認本件不能證明被告有被訴
    散布文字誹謗之犯罪，揆諸前揭法條及說明，本應諭知被告
    無罪之判決，然此部分如成立犯罪，與前開經本院認定有罪
    之非公務機關未於蒐集之特定目的必要範圍內利用個人資料
    罪部分，具有想像競合之裁判上一罪關係，爰就此部分不另
    為無罪之諭知。
四、撤銷改判之理由及科刑部分：
　㈠原審經審理結果，認為被告涉犯非法利用個人資料、散布文
    字誹謗2 罪事證明確而予論罪科刑，固非無見。惟查，本件
    依卷內事證，尚難證明被告主觀上有散布文字誹謗之犯意，
    就被告被訴散布文字誹謗罪嫌部分，應屬不能證明犯罪，業
    如前述。原審就被告涉犯散布文字誹謗部分予以論罪，並與
    所犯非公務機關未於蒐集之特定目的必要範圍內利用個人資
    料罪部分，論以想像競合犯，並從一重論以非公務機關未於
    蒐集之特定目的必要範圍內利用個人資料罪，並以此行為人
    之責任為基礎，科處如原審判決主文所示之刑，尚非允洽，
    難認妥適，應由本院撤銷改判。
　㈡被告上訴意旨係執前詞否認犯罪，惟被告所為，實已該當非
    公務機關未於蒐集之特定目的必要範圍內利用個人資料犯行
    ，業經本院論述如前，被告此部分上訴意旨所指，非有理由
    ；惟就被告涉犯散布文字誹謗部分，經本院審理後認應為不
    另為無罪之諭知，亦如前述，被告此部分之上訴為有理由。
　㈢爰以行為人之責任為基礎，審酌被告不思理性處理與告訴人
    間之債務糾紛，竟恣意公開張貼而散布告訴人及被害人等人
    之姓名、電話、住址等聯絡方式之個人資料，以此方式非法
    利用其等之個人資料，使其等之個人生活私密領域被迫曝露
    於遭人騷擾或不當利用之風險中，損害其等之隱私利益，對
    於他人之個人資料自主控制權顯欠缺尊重，所為殊屬不該。
    復衡酌告訴人及被害人等人遭被告非法利用之個人資料與其
    等個人生活私密領域之密切關聯程度、遭非法利用之態樣、
    程度與時間久暫，及被告犯後否認犯行，態度不佳，且前有
    因妨害自由、妨害名譽等案件，經法院論罪科刑之素行紀錄
    ，有臺灣高等法院被告前案紀錄表1 份在卷可參（簡上字卷
    第345 頁至第349 頁），暨被告於本院審理中自承為國中畢
    業之智識程度，已婚，育有2 名子女（均已成年），目前從
    事載運五金相關貨物工作，每月收入約1 萬多元之家庭生活
    及經濟狀況（簡上字卷第337 頁）等一切情狀，量處如主文
    所示之刑，並諭知如易科罰金之折算標準。
五、關於本件改依通常程序審理，自為第一審判決之說明：
　㈠按檢察官聲請以簡易判決處刑之案件，經法院認為有「應為
    無罪判決之諭知」者，應適用通常程序審判之，刑事訴訟法
    第452 條、第451 條之1 第4 項但書第3 款定有明文。該條
    項款所稱「應為無罪判決之諭知」，不以判決「主文」出現
    無罪之諭知者為限，凡經法院為實體審理，而為不能證明被
    告犯罪或其行為不罰之實體判決，除單純一罪或數罪併罰案
    件以判決主文宣示者外，實質上或裁判上一罪，因在訴訟上
    只有一個訴權，基於審判不可分之原則，其一部判決效力及
    於全部，法院如認一部成立犯罪，其他被訴部分不能證明犯
    罪時，僅能為單一主文之有罪判決，其不能證明犯罪之部分
    ，則於判決理由內說明因係被訴實質上或裁判上一罪，故此
    部分不另為無罪之諭知，而就實際上言，「仍屬」已受法院
    為實體審理之無罪判決，自仍該當上開條項款所稱「應為無
    罪判決之諭知」之情形，最高法院108 年度台非字第15號判
    決意旨可資參照。次按裁判上一罪之案件，其一部分犯罪不
    能適用簡易程序者，全案應依通常程序辦理之。對於簡易判
    決之上訴，準用刑訴法第三編第一章及第二章之規定。管轄
    第二審之地方法院合議庭受理簡易判決上訴案件，應依通常
    程序審理。其認案件有刑訴法第452 條之情形者，應撤銷原
    判決，逕依通常程序為第一審判決，法院辦理刑事訴訟簡易
    程序案件應行注意事項第8 點、第14點亦分別定有明文。
　㈡本件被告涉犯散布文字誹謗罪嫌部分，不能證明被告犯罪，
    惟如成立犯罪，因與所涉非法利用個人資料經本院論罪科刑
    部分，具有想像競合之裁判上一罪關係，而經本院不另為無
    罪之諭知，業如前述，就實際上言，仍屬已受法院為實體審
    理之無罪判決，自仍該當「應為無罪判決之諭知」之情形，
    依上開說明，其一部分犯罪既不能適用簡易程序，全案即應
    撤銷原判決，逕依通常程序為第一審判決。檢察官及被告如
    不服本判決，仍得於法定期間內，向管轄之第二審法院提起
    上訴，附此敘明。
據上論斷，應依刑事訴訟法第455 條之1 第1 項、第3 項、第36
9 條第1 項前段、第364 條、第452 條、第451 條之1 第4 項但
書第3 款、第299 條第1 項前段、個人資料保護法第20條第1項
、第41條，刑法第11條前段、第55條、第41條第1 項前段，判決
如主文。
本案經檢察官蔡佩容聲請簡易判決處刑，由檢察官戊○○到庭執行
職務。
中　　華　　民　　國　　110 　年　　7 　　月　　27　　日
                  刑事第九庭    審判長法  官 梁淑美
                                      法  官 鍾邦久
                                      法  官 陳品謙
以上正本證明與原本無異。
如不服本判決應於收受本判決後20日內向本院提出上訴書狀，並
應敘述具體理由。其未敘述上訴理由者，應於上訴期間屆滿後20
日內向本院補提理由書狀（均須按他造當事人之人數附繕本）「
切勿逕送上級法院」。 
　　　　　　　　　　　　　　　　　    書記官 趙建舜
中　　華　　民　　國　　110 　年　　7 　　月　　27　　日
　　　　　　　　　　　　　　　　　
附錄本案論罪科刑法條：
個人資料保護法第20條第1 項
非公務機關對個人資料之利用，除第6 條第1 項所規定資料外，
應於蒐集之特定目的必要範圍內為之。但有下列情形之一者，得
為特定目的外之利用：
一、法律明文規定。
二、為增進公共利益所必要。
三、為免除當事人之生命、身體、自由或財產上之危險。
四、為防止他人權益之重大危害。
五、公務機關或學術研究機構基於公共利益為統計或學術研究而
    有必要，且資料經過提供者處理後或經蒐集者依其揭露方式
    無從識別特定之當事人。
六、經當事人同意。七、有利於當事人權益。　　
個人資料保護法第41條
意圖為自己或第三人不法之利益或損害他人之利益，而違反第6
條第1 項、第15條、第16條、第19條、第20條第1 項規定，或中
央目的事業主管機關依第21條限制國際傳輸之命令或處分，足生
損害於他人者，處5 年以下有期徒刑，得併科新臺幣100 萬元以
下罰金。